臺灣高等法院刑事判決　　　　　　　　　　　　　　九十年度上訴字第三八四三號
　　上　訴　人　和成清潔事業有限公司
　　即　被　告　　　　　設桃園.
　　兼右代表人　甲○○
　　選任辯護人　蘇美妃
右列上訴人等因違反廢棄物清理法案件，不服臺灣板橋地方法院九十年度訴字第一一
六四號，中華民國九十年九月二十日第一審判決（起訴案號：臺灣板橋地方法院檢察
署八十九年度偵字第一七二一四號），提起上訴，本院判決如左：
    主      文
原判決關於和成清潔事業有限公司及甲○○部分均撤銷。
和成清潔事業有限公司及甲○○均無罪。
    理      由
一、公訴意旨略以：甲○○為和成清潔事業有限公司（設於桃園縣中壢市○○里○○
    ○街六九號十樓；以下簡稱和成公司）代表人，明知和成公司於民國八十八年六
    月間由桃園縣政府核發之廢棄物清除許可證，核准許可清運之營業地點為桃園縣
    ，且所清運、處理之廢棄物應送至最終處置地點雲林縣斗南鎮○○路一二０號五
    樓「優加綠環境保護工程事業股份有限公司」（以下簡稱優加綠公司）壓縮掩埋
    ，詎甲○○明知八十八年七月十四日廢棄物清理法修正後，公、民營廢棄物清除
    、處理機構經營廢棄物之貯存、清除或處理業務，應列明專業技術人員與貯存清
    除、處理之工具、方法、設備及場所，向地方主管機關申請核發許可證，竟仍在
    臺北縣土城市地區向金板橋有限公司（以下簡稱金板橋公司）收購處理布類廢棄
    物，或將所處理之鐵類廢棄物交由金板橋公司處置，而未送交優加綠公司壓縮掩
    埋，嗣於八十九年一月十二日下午，為行政院環境保護署督察員會同環保警察隊
    查獲和成公司所有之八Ｆ─Ｏ七九號框式傾卸式附加吊桿大卡車載運布類廢棄物
    至金板橋公司傾倒。因認被告和成公司及甲○○分別涉有違反廢棄物清理法第二
    十二條第四項、第二項第四款罪嫌。
二、訊之被告甲○○固坦承渠為被告和成公司之代表人，於八十九年一月十二日指示
    該公司所雇用之司機丙○○將廢布載運至金板橋公司販售之事實，惟堅決否認渠
    與和成公司有任何違反廢棄物清理法之行為，並辯稱：和成公司只是把次級棉布
    賣給金板橋公司，次級棉布應非廢棄物，並不需依廢棄物清除許可證之規定處理
    等語。
三、公訴人認被告等涉有右揭罪嫌行為，無非係以被告甲○○對於右述和成公司與金
    板橋公司相互購買所處理之廢棄物一節坦承不諱，且有環保署事業水污染稽查紀
    錄表、現場相片附卷可稽，而和成公司經許可清運、處理廢棄物之地點為桃園縣
    ，且廢棄物應至最終處置地點優加綠公司壓縮掩埋，亦有該公司廢棄物清除許可
    證在卷為憑，為其論罪依據。惟按犯罪事實應依證據認定之，無證據不得推定其
    犯罪事實；又不能證明被告犯罪者，應諭知無罪之判決。刑事訴訟法第一百五十
    四條、第三百零一條第一項分別定有明文。次按犯罪事實之認定，應憑證據，如
    無相當之證據，或證據不足以證明，自不能以推測或擬制之方法，以為裁判之基
    礎。另認定犯罪事實，須依證據，而所謂證據，係指合法之積極證據就犯罪事實
    能為具體之證明者而言；又認定不利於被告之事實，須依積極證據，苟積極證據
    不足為不利於被告事實之認定時，即應為有利於被告之認定，更不必有何有利之
    證據，最高法院四十年台上字第八十六號、三十年上字第八一六號判例分別著有
    明文。經查：
    (一)被告甲○○為被告和成公司代表人，而被告和成公司所經營事業包括住宅及
      建築清潔服務業、病媒防治業、廢棄物清除業、廢棄物處理業、環境
      檢測服務業、廢（污）水處理業、其他環保服務業（化糞池清理）、仲
      介服務業、景觀工程業、環境工程顧問業、清潔用品批發業、清潔用
      品零售業、環境衛生用藥批發業、環境衛生用藥零售業、代理前項有關
      產品報價投標及經銷業務，並向桃園縣政府申請廢棄物清除許可，營業項目為
      廢木屑、動植物性殘渣、塑膠屑、纖維屑、紙屑廢紙、廢塑膠、玻璃屑、建築
      廢材、無害性廢灰、無害性灰渣、一般垃圾、廢金屬、無害性廢皮革、無害性
      污泥、廢橡膠、無害性殘渣、有機污泥、有機廢液之一般廢棄物及一般事業廢
      棄物，處理方式為壓縮掩埋，中間處理或最終處理地點為優加綠公司，有經濟
      部公司執照、桃園縣政府廢棄物清除許可證影本在卷可稽（偵查卷第四一、四
      十頁）。而被告甲○○於被告和成公司所雇用司機丙○○在金板橋公司被查獲
      之後，於警訊時供稱「因金板橋設置地緣近，且收購價格較高。」、「（雙方
      ）並無契約，廢紙、廢鐵及廢布依照時價稱重而定。」、「我都是透過同業比
      價後，直接叫司機將貨物運送過去。」、「我車子上廢布是由桃園市○○○路
      及桃鶯路附近一些公司付資請我們載走的。」（同上卷第十三頁反面、十四頁
      ），復於檢察官偵查時供稱「（你公司與金板橋公司關係）回收到布類，有時
      會問金板橋公司是否要收購，再廢布利用，其他垃圾則倒優加綠。」、「（跟
      金板橋之往來價錢）一噸約五百元（布），金屬類不一定。」、「（有無委由
      金板橋公司燒廢棄物）無。」（同上卷第九一頁反面、九二頁），核被告甲○
      ○於警訊、偵查中所為供述，並無任何與金板橋公司相互購買所處理之廢棄物
      之陳述，是則公訴人以該部分業經被告甲○○坦承不諱，資以認定被告甲○○
      及被告和成公司逾越核准地區，在臺北縣土城市向金板橋公司購買處理廢棄布
      類，自失所據。
    (二)被告和成公司所僱用司機丙○○於八十九年一月十二日駕駛八Ｆ─Ｏ七九號框
      式傾卸式附加吊桿大卡車所載運之布類，查係從證人陳哲毅工廠所取得未經使
      用過之布類等情，業據證人丙○○於本院調查時到庭具結證述明確，並經證人
      陳哲毅於本院調查時到庭具結證稱：因在桃園市○○○路的工廠要搬遷到大陸
      ，遂請甲○○來打掃乾淨，而工廠內原先準備拿來裝箱用的布後來沒有用到，
      就送給甲○○順便將之清走，並沒有另外給錢；該些布均未使用過等語（詳見
      本院卷第五十七頁至第五十八頁）。而被告和成公司經許可核准清運、處理廢
      棄物之地點為桃園縣，此有桃園縣政府廢棄物清除許可證在卷足稽，是被告係
      於許可營業範圍內（桃園縣）回收、清運該些布類，公訴人認被告在許可清運
      之營業地點外為廢棄物之清運、處理，顯與事實不符。
    (三)八十九年一月十二日和成公司所有停放於金板橋公司之八Ｆ─Ｏ七九號框式傾
      卸式附加吊桿大卡車上運載之物品均為布類，並無其他廢棄物，業據證人即當
      日查獲之環保署督察員嚴隆武於原審證稱：「我們查獲和成公司那車的物品，
      皆是布類下腳料，即是成衣場使用布料後裁剪不要的物品，‧‧‧。」（詳見
      原審卷第五十八頁），復於本院調查時證述：「（問：當時車子上除廢布外，
      有無其他東西？）除廢胚布、廢布之外，沒有其他東西。」等語（本院卷第五
      十八頁至第五十九頁），另證人即司機丙○○亦於本院調查時到庭證稱：當天
      無到其他地方收東西，直接將東西載至金板橋公司，將東西載至金板橋公司之
      後還沒過磅就被查獲等語，且依卷附之現場照片，亦未顯示該車當時另載運其
      他廢棄物，自足認被告甲○○所辯該車僅載運次級棉布，並無其他廢棄物等語
      ，尚堪採認。
    (四)被告甲○○指示被告和成公司所雇用之司機丙○○將右揭布類載往金板橋公司
      ，其目的在於販售予金板橋公司，再由金板橋公司將之出售予修車廠使用，已
      據證人即金板橋公司負責人乙○○○於本院調查時證稱：「（問：和成公司在
      八十九年一月十二日為何會載運東西至金板橋公司？）把回收物賣給我們。‧
      ‧‧之前沒有（向和成公司）買過布‧‧‧；（問：金板橋公司有無收購布？
      價格？）有收購布，和成公司並沒有詢問我收購布的價格，但是他們應該會知
      道，因為同業之間都會知道價格。‧‧‧；（問：向公司購買回收物之後，如
      何處理？）布會賣給修車廠，他們會拿去擦油漬‧‧‧；（問：收到廢布之後
      ，若無其他廠商願意收購使用，如何處理？）我們全部賣給修車廠，並沒有賣
      到其他地方。我們收購進來的，就一定能賣出去再使用。」等語（本院卷第五
      十四頁至第五十六頁、第六十頁），核與被告甲○○就此出售該廢布目的之辯
      解相符，自足認被告甲○○確基於回收之目的，始指示丙○○將之載往金板橋
      公司無誤。而據行政院環境保護署九十年六月十八日函覆被告和成公司：「『
      次級棉布』若非與垃圾一同棄置，則非屬廢棄物，其清除回收行為不受『公民
      營廢棄物清除處理機構管理輔導辦法』之規範。」，此有卷附該署（九十）環
      署廢字第ＯＯ三五六六一號函可憑（原審卷第四十六頁至第四十七頁），又依
      諸右揭事證，本件丙○○載往金板橋公司之次級棉布，既未與其他廢棄物置放
      於一處，揆諸前揭函示，該些布類尚非屬廢棄物，被告將該些布類清除回收至
      金板橋公司販售之行為，自應非廢棄物清理法規範之對象，至屬灼然。
    (五)公訴人雖以被告甲○○將被告和成公司所處理之鐵類廢棄物交由金板橋公司處
      置，未送交優加綠公司壓縮掩埋，認被告甲○○、和成公司均涉有違反廢棄物
      清理法之犯罪行為。惟按依據公民營廢棄物清除處理機構管理輔導辦法第三條
      第三項規定，廢棄物之再利用，不受同條第一項及第二項之限制，亦即廢棄物
      之再利用依再利用規定辦理者，無需申請清除處理機構許可證，故如符合再利
      用之規定而由非清除機構清除者，自無相關營業地區之限制，有行政院環境保
      護署九十年六月十八日環署廢字第００三五六六一號函在卷可稽（原審卷第
      四六、四七頁），經查，被告甲○○確曾將被告和成公司收回之廢鐵售予金板
      橋公司，雖據被告甲○○於偵查中供稱「有時也會將鐵類賣給金板橋公司，何
      時後來也忘了。」、「（價錢）金屬類不一定。」（偵查卷第九一頁反面、九
      二頁），且據證人丙○○於警訊中證稱「曾載廢鐵及廢紙至該處約五次，我不
      知道誰介紹的，純粹是老闆叫我來的。」、「廢鐵及廢紙一公斤約一至三元不
      等。」（同上卷第十五頁反面、十六頁），然查，售予金板橋公司之物品均屬
      回收物品乙節，業據證人丙○○於偵查中證稱「可賣之資源回收的，有些載去
      金板橋，有時載別處，看那邊的價格較高。」（同上卷第七八頁反面），而金
      板橋公司所營業事業，除廢棄物及垃圾之清除處理及其器材之買賣外，尚有資
      源回收（各種廢五金、廢紙及舊衣服），有該公司執照影本在卷可稽（同上卷
      第三三頁），且據證人乙○○○於警訊中陳稱「（公司處理資源回收物質種類
      為何？如何處理？）廢鐵容器交由豐興鋼鐵公司，‧‧‧廢紙交由榮成紙業公
      司。」（同上卷第八─一頁），是則被告甲○○及和成公司既係基於資源再回
      收之目的，而將廢鐵售予金板橋公司回收，即非處理廢棄物，要無依桃園縣政
      府許可證所載應將之送往優加綠公司以壓縮掩埋方法處理之適用，自不得據此
      而推測被告甲○○、和成公司就該部分行為涉有違反廢棄物清理法罪嫌。
    綜右理由，公訴人所引證據，均不足援為不利於被告甲○○、和成公司認定之依
    據，此外復查無其他積極證據證明被告甲○○、和成公司確有何違反廢棄物清理
    法之犯罪行為，應認被告甲○○、和成公司犯罪，均屬不能證明。
四、原審未就被告甲○○指示被告和成公司所雇用之司機丙○○載往金板橋公司之布
    類是否均屬廢棄物清理法中所稱之廢棄物予以詳查，遽認被告甲○○、和成公司
    應負廢棄物清理法之罪責，尚有未合，被告甲○○、和成公司否認犯罪而提起上
    訴，為有理由，應由本院將原審關於該部份之判決撤銷，並改為被告甲○○、和
    成公司無罪之諭知。
據上論斷，應依刑事訴訟法第三百六十九條第一項、第三百六十四條、第三百零一條
第一項判決如主文。
本案經檢察官呂光華到庭執行職務
中    華    民    國      九十一      年      一      月     二十二     日
      臺灣高等法院刑事第十九庭
                                審判長法  官  許  國  宏
                                      法  官  洪  光  燦
                                      法  官  林  勤  純
右正本證明與原本無異。
檢察官如不服本判決應於收受送達後十日內向本院提出上訴書，未附理由時應於提起
上訴後十日內向本院補具上訴理由書（均應按被告人數提出繕本）。
被告不得上訴。
                                      書記官  葉  瑩  庭
中    華    民    國      九十一      年      一      月     二十二     日
